【裁判字號】    98,抗,239
【裁判日期】    980227
【裁判案由】    假處分
【裁判全文】
臺灣高等法院民事裁定                   98年度抗字第239號
抗  告  人  戊○○
代  理  人  李淵聯律師
            謝孟馨律師
上列抗告人與相對人乙○○等三人間假處分事件，抗告人對於中
華民國97年10月28日臺灣台北地方法院97年度裁全字第8947號所
為裁定提起抗告，本院裁定如下：
    主  文
原裁定廢棄，發回臺灣台北地方法院。
    理  由
一、原裁定意旨略以：「債務人（即本件之抗告人）不依約移轉
    原裁定附表所示之不動產（下稱系爭不動產）持分，債權人
    （即本件之相對人）為保全將來之強制執行，願供擔保以代
    釋明，請准禁止債務人就系爭不動產所有權應有部分60%不
    得移轉、設定負擔或為其他一切處分行為，經核與民事訴訟
    法第532條規定相符，爰審酌系爭土地所有權應有部分60%之
    公告現值為新台幣（下同）8,419,680元、系爭建物所有權
    應有部分60%依中華民國產物保險商業同業公會公佈之加強
    磚造或鋼筋混凝土造建築物新舊造價對照表所列舊造價為52
    4,145元酌定擔保金額准許之。」等語。
二、抗告意旨略以：「原裁定所載相對人三人均住台北市○○街
    180巷21號6樓，但原法院97執全字第2953號查封登記函則載
    明相對人乙○○住台北市○○○路○段27號、丙○○住台南
    縣玉井鄉豊金村74之7號、甲○○○住日本國琦玉市綠區大
    字大牧1494審地1，三人共同代理人丁○○住台北市○○街
    180巷21號6樓，足證原裁定所載住址非相對人住址，相對人
    不在國內，無從為本件假處分之聲請，卷內又無代理人委任
    狀，代理權即有欠缺，無從認相對人有聲請之意思表示，原
    裁定准許相對人之聲請，實有未合，爰求廢棄原裁定。」等
    語。
三、按「原告之訴，有下列各款情形之一，法院應以裁定駁回之
    。但其情形可以補正者，審判長應定期間先命補正：一訴訟
    事件不屬普通法院之權限，不能依第31條之2第2項規定移送
    者。二訴訟事件不屬受訴法院管轄而不能為第28條之裁定者
    。三原告或被告無當事人能力者。四原告或被告無訴訟能力
    ，未由法定代理人合法代理者。五由訴訟代理人起訴，而其
    代理權有欠缺者。六起訴不合程式或不備其他要件者。七起
    訴違背第31條之1第2項、第253條、第263條第2項之規定，
    或其訴訟標的為確定判決之效力所及者。」民事訴訟法第24
    9條第1項定有明文，又「當事人之真偽，法院應依職權調查
    ，如冒用他人姓名或本無其人而捏造姓名提起訴訟者，應以
    其訴為不合法而駁回之。」最高法院著有28年上字第1644
    號判例可稽。
四、經查，本件假處分聲請狀記載：相對人乙○○現居美國、甲
    ○○○目前歸化日本籍等語，並附有聲證一之甲○○○之日
    本護照及日本住民票，惟卷內查無相對人乙○○之年籍資料
    ，且聲請狀當事人欄中相對人三人之住址均記載為台北市○
    ○街180巷21號6樓，聲請狀末又無相對人三人之簽名，僅蓋
    有大小相同之印章，如本件聲請係相對人本人所為，何以聲
    請狀當事人欄所載住址與聲請狀內之陳述不符？如係相對人
    委任他人聲請，何以未見代理人之委任狀？況原裁定經送達
    聲請狀所記載之住址台北市○○街180巷21號6樓，亦未經相
    對人本人簽收，均係寄存送達，有送達證書可稽，是以徒憑
    聲請狀之記載，無從認本件假處分聲請已合於民事訴訟法第
    249條第1項所定之聲請要件。依上述判例意旨，原法院本應
    依職權調查本件聲請當事人之真偽，如有民事訴訟法第24 9
    條第1項各款所列情形，而其情形可補正者， 應定期間先命
    補正，原法院未依職權先予查明，逕以裁定准許相對人假處
    分之聲請，實有疏漏，自有必要命原法院查明後更為裁定。
    抗告意旨指摘原裁定不當，求予廢棄，為有理由，應由本院
    將原裁定廢棄，發回原法院更為裁定。
五、據上論結，本件抗告為有理由，爰裁定如主文。
中    華    民    國    98    年    2     月    27    日
                    民事第十庭
                        審判長法  官  黃豐澤
                              法  官  林麗玲
                              法  官  蕭艿菁
正本係照原本作成。
本裁定除以適用法規顯有錯誤為理由，不得再抗告。如提起再抗
告，應於收受後10日內委任律師為訴訟代理人向本院提出再抗告
狀。並繳納再抗告費新台幣１千元。
中    華    民    國    98    年    2     月    27    日
                              書記官  王秀雲


司法院資訊處製作；財團法人民間司法改革基金會備份。
